臺灣彰化地方法院刑事判決　　　　　　　 96年度訴字第273號
公　訴　人　臺灣彰化地方法院檢察署檢察官
被　　　告　甲○○
上列被告因違反毒品危害防制條例案件，經檢察官提起公訴（96
年度毒偵字第315 號），本院逕以簡式審判程序判決如下：
    主  文
甲○○施用第一級毒品，累犯，處有期徒刑捌月。
    犯罪事實及理由
一、犯罪事實部分：
    甲○○前於民國78年間，因偽造貨幣案件，經臺灣桃園地方
    法院以78年度訴字第547 號，判處有期徒刑4 年6 月，上訴
    後，經臺灣高等法院以79年度上訴字第548 號駁回上訴，上
    訴後，再經最高法院以79年度臺上字第2697號駁回上訴確定
    ，入監執行後，於81年9 月18日縮短刑期假釋付保護管束出
    監；惟於假釋期間，復因違反肅清煙毒條例及麻醉藥品管理
    條例案件，經臺灣桃園地方法院以82年度訴字第1592號，分
    別判處有期徒刑3 年3 月及5 月，定應執行有期徒刑3 年 6
    月確定，故前開假釋即遭撤銷，於83年6 月17日入監執行殘
    刑1 年9 月24日，並與前開案件接續入監執行，復於85年 4
    月6 日因縮短刑期假釋付保護管束出監；惟又於保護管束期
    間，因違反麻醉藥品管理條例案件，經臺灣桃園地方法院以
    85年度易字第5023號，判處有期徒刑9 月確定，前開假釋復
    遭撤銷，於86年11月28日入監執行殘刑2 年7 月21日，並與
    前開案件接續入監執行，再於89年9 月5 日因縮短刑期假釋
    付保護管束出監；惟又於保護管束期間，因施用毒品案件，
    經本院裁定送觀察、勒戒，前開假釋復遭撤銷，再度於92年
    10月11日入監執行殘刑，且於95年4 月30日縮短刑期執行完
    畢。其又於91年間，因施用毒品案件，經本院以91年度毒聲
    字第223 號裁定送觀察、勒戒後，認有繼續施用毒品之傾向
    ，再經本院以91年度毒聲字第2520號裁定，令入戒治處所施
    以強制戒治，於92年10月11日執行完畢釋放。詎其仍不知悔
    改，於強制戒治執行完畢5 年內，基於施用第一級毒品海洛
    因之犯意，於96年1 月5 日下午5 時許，在彰化縣竹塘鄉之
    不詳地點，以將海洛因摻水置入其所有針筒內注射方式（針
    筒業已丟棄），施用第一級毒品海洛因1 次。嗣於96年1 月
    9 日上午11時55分許，為警在彰化縣永靖鄉○○村○○路26
    0 巷20號北側樹園內，察覺甲○○之友人王文政持有與甲○
    ○無關之第一級毒品海洛因1 包及注射針筒1 支，且經甲○
    ○同意對其採尿送驗後，呈嗎啡陽性反應，而查知上情。
二、被告甲○○於本院準備程序中，就上揭犯罪事實均為有罪之
    陳述，且所犯係死刑、無期徒刑、最輕本刑為3 年以上有期
    徒刑以外之罪，經本院合議庭依刑事訴訟法第273 條之1 第
    1 項之規定，裁定由受命法官1 人獨任進行簡式審判程序。
三、本案證據：
    (一)彰化縣警察局員林分局96年1 月9 日委託檢驗尿液代號與
      真實姓名對照認證單1 紙（見96年度毒偵字第315 號卷第
      18頁）。
    (二)詮昕科技股份有限公司96年1 月22日濫用藥物尿液檢驗報
      告1紙（見96年度毒偵字第315號卷第40頁）。
    (三)被告之自白。
    (四)臺灣高等法院被告前案紀錄表。
四、按犯罪在中華民國96年4 月24日以前者，除本條例另有規定
    外，依下列規定減刑：一死刑減為無期徒刑。二無期徒刑減
    為有期徒刑20年。三有期徒刑、拘役或罰金，減其刑期或金
    額2 分之1 ，中華民國96年罪犯減刑條例第2 條第1 項固定
    有明文。再按本條例施行前，經通緝而未於中華民國96年12
    月31日以前自動歸案接受偵查、審判或執行者，不得依本條
    例減刑，中華民國96年罪犯減刑條例第5 條亦定有明文。查
    本件被告犯罪時間雖係在96年4 月24日以前，然被告於本院
    審理時，經合法傳喚無正當理由未到庭，經囑警拘提亦未果
    ，經本院於96年5 月4 日發佈通緝，此有本院96年5 月4 日
    96年彰院賢緝字第122 號通緝書1 紙在卷可稽，是被告係於
    96年7 月16日前中華民國96年罪犯減刑條例施行前即經通緝
    ，而本案係因員警接獲線報，始於96年6 月22日在被告住處
    緝獲被告乙節，亦有本院電話紀錄表1 紙在卷可稽，從而，
    被告於遭通緝後，並未於96年12月31日以前自動歸案接受審
    理，依照前開條例第5 條規定，被告自不得依此條例減刑，
    併予敘明。
五、臺灣彰化地方法院檢察署96年度毒偵字第840 號移送併案意
    旨略以：被告於95年12月10日下午5 時許，在彰化縣竹塘鄉
    ○○○路路旁某處，施用第一級毒品海洛因1 次，因認被告
    此部分施用第一級毒品，與前開經檢察官起訴部分，有集合
    犯關係，而涉有毒品危害防制條例第10條第1 項之罪嫌。惟
    按海洛因屬中樞神經抑制劑，使用者固會對其產生生理及心
    理之依賴性，惟施用者是否因而對海洛因習慣成癮，仍應視
    施用者之施用劑量、施用頻率及個人耐藥性等因素而定。本
    件被告縱有反覆施用之情形，然其是否業已施用毒品成癮或
    有施用毒品之習慣，卷內並無相關資料足以佐證，是尚難認
    被告經本院判決有罪之於96年1 月5 日下午5 時許施用第一
    級毒品海洛因之犯行，與併案部分犯行間，有何包括一罪關
    係，況我國刑法第56條有關連續犯之規定，業於94年2 月 2
    日修正公布刪除，並自95年7 月1 日起生效施行，而依新法
    對於具有反覆實施犯罪模式之對應處置，除合於「接續犯」
    或「包括一罪」之情形外，則僅能依「數罪併罰」之規定個
    別處斷。又依最高法院86年度臺上字第3295號判例意旨，數
    行為於同時同地或密切接近之時地實施，侵害同一之法益，
    各行為之獨立性極為薄弱，依一般社會健全觀念，在時間差
    距上，難以強行分開，在刑法評價上，以視為數個舉動之接
    續施行，合為包括之一行為予以評價，較為合理，方屬接續
    犯之範疇，足見「接續犯」之成立，係以時、空密接性為前
    提要件，即透過對於同一法益之同種類侵害行為繼續不間斷
    之實行，業已稀釋個別行為之獨立性，致使刑法評價時將之
    視為單一、整體之犯罪行為，以符合社會一般人對於行為概
    念之認知，並與行為人之犯罪目的相互結合；至於學理上「
    包括一罪」概念中，與施用毒品之犯罪型態較有關聯者，應
    屬「集合犯」之態樣，此即依一般社會通念，特定犯罪行為
    具有反覆實施之特性，立法者於制定刑罰法律之初，亦已認
    知該種行為類型之反覆性，而有意藉由法條中客觀構成要件
    之行為要素，涵括上開具有反覆實施特性之數個犯罪行為，
    仍僅接受一次刑法之評價為已足。然施用毒品之犯罪類型，
    或為零星偶一之施用，或為長期不間斷的反覆施用，均有其
    可能性，是自難認立法者於制定刑罰法律之初始，即已認知
    施用毒品行為必屬具反覆性之犯罪，且有意藉由法條中客觀
    構成要件之行為要素，涵括上開具有反覆實施特性之數個犯
    罪行為。況實務上最高法院歷來僅將專以觸犯該等法條之罪
    ，為其日常生活之職業者之常業犯，認為其性質上屬多數行
    為之集合犯，在法律上將之擬制為一罪（即學理上稱之實質
    上一罪，最高法院92年度臺上字5115號判決、92年度臺上字
    第4959號判決、93年度臺上字第3609號判決、94年度臺上字
    第4567號判決意旨參照）。而本次刑法修正既依據「刑罰公
    平原則」之考量，刪除有關「連續犯」之規定，並將含有連
    續犯性質之「常業犯」一併全數刪除（參見刑法修正草案總
    說明），因此，多次施用毒品犯罪之行為，則應回歸一般刑
    法上行為單、複數之認定，而予論罪科刑，較稱妥適。另於
    修正刪除「連續犯」前，如係屬連續犯之裁判上一罪，尚得
    依修正刪除前刑法第56條規定「加重其刑至二分之一」，然
    若將刪除「連續犯」之法律適用一概逃至「接續犯」，則依
    舊法連續犯之施用毒品尚得加重其刑至二分之一，如修法後
    僅改論以「接續犯」反不得依法加重其刑，此不僅論罪科刑
    失當，更明顯與本次修法之意旨及精神相違。是依被告於本
    院審理時之供述，其於96年1 月5 日下午5 時施用第一級毒
    品海洛因，係出於無聊，且期間已有約25日之間隔，尚難當
    然認已成癮，應僅係偶然為之，要難論以屬「接續犯」或「
    集合犯」之一罪關係，從而，難認併辦部分與本案經論罪科
    刑部分，有何裁判上一罪或實質上一罪之關係，本院自無從
    併予審理，應退由檢察官另為妥適處理，併此敘明。
五、應依刑事訴訟法第273 條之1 第1 項、第299 條第1 項前段
    、第310 條之2 、第454 條第1 項，毒品危害防制條例第10
    條第1 項，刑法第11條前段、第47條第1 項、第41條第1 項
    前段，判決如主文。
六、如不服本判決，應於判決送達後10日內，向本院提出上訴狀
    （須附繕本），上訴於臺灣高等法院臺中分院。
本案經檢察官吳宗達到庭執行職務。
中　　華　　民　　國　　96　　年　　7 　　月　　23　　日
                  刑事第五庭    法  官  簡婉倫
以上正本證明與原本無異。
如不服本判決應於收受本判決後十日內向本院提出上訴書狀，其
未敘述上訴理由者，並得於提起上訴後十日內向本院補提理由書
狀（均須按他造當事人之人數附繕本）「切勿逕送上級法院」。
中　　華　　民　　國　　96　　年　　7 　　月　　23　　日
                                書記官
附錄本案論罪科刑法條
毒品危害防制條例第10條第1項
施用第一級毒品者，處 6 月以上 5 年以下有期徒刑。
